【裁判字號】    92,易緝,201
【裁判日期】    920620
【裁判案由】    侵占
【裁判全文】
臺灣臺中地方法院刑事判決                        九十二年度易緝字第二一號
    公  訴  人  臺灣臺中地方法院檢察署檢察官
    被      告  乙○○
右列被告因侵占案件，經檢察官提起公訴（八十年度投偵字第二三五二號），本院判
決如左：
    主  文
乙○○無罪。
    理  由
一、本件公訴意旨略以：被告乙○○於民國八十年六月十五日下午五時四十分，至甲
    ○○所經營租車業處即雲林斗六市○○路一八七號，向甲○○承租車號七０三─
    五二九０號裕隆飛羚一八００西西自小客車一輛，組定租期一月，月租新台幣（
    下同）三萬元，被告乙○○於付半月租金後，即駕車離去，詎其於屆期後，意圖
    為自己不法之所有，將該部車侵占入己，供己使用，拒不還車，亦不與甲○○聯
    繫。因認被告乙○○涉犯刑法第三百三十五條第一項之普通侵占罪嫌云云。
二、按犯罪事實應依證據認定之，無證據不得推定其犯罪事實。又不能證明被告犯罪
    者，應諭知無罪之判決，刑事訴訟法第一百五十四條、第三百零一條第一條分別
    定有明文。又認定不利於被告之事實，須依積極證據，苟積極證據不足為不利於
    被告事實之認定時，即應為有利於被告之認定，更不必有何有利之證據；又告訴
    人之告訴，係以使被告受刑事訴追為目的，是其陳述是否與事實相符，仍應調查
    其他證據以資審認（最高法院三十年上字第八一六號、五十二年台上字第一三０
    ０號判例參照）。再者，刑法上之侵占罪，須持有人變易其原來之持有意思而為
    不法所有之意思，始能成立，如僅將持有物延不交還或有其他原因致一時未能交
    還，既缺乏主觀要件，即難遽以該罪相繩，最高法院六十八年台上字第三一四六
    號亦著有判例可資參照。
三、本件公訴人認被告乙○○涉犯刑法第三百三十五條第一項之普通侵占罪嫌，無非
    以被告之上開犯行，業據告訴人甲○○於偵訊時指訴歷歷，並有汽車租賃契約書
    影本一紙在卷可稽，為其主要之論據。訊據被告乙○○固不否認有於前揭時、地
    向告訴人甲○○租用該車，而延後交還之事實，惟堅決否認有何公訴人所指之普
    通侵占犯行，辯稱：伊是因為沒有錢付車租，才未如期還車，後來車子有還給告
    訴人，伊並無侵占意思等語。經查：告訴人甲○○於本院九十二年五月二十八日
    審理時供稱：當時的租金是以日計算，日租一千元，被告本來要租三天，先給我
    一千二百元，應於三天後還車，並給付尚欠租金，但被告三天後並未還車，經過
    二個月，伊只好出外找車，嗣於南投市找到被告駕駛上開車輛，伊即將車輛牽回
    去，被告至今尚欠車租等語，此與被告上開辯解所述大致相符，即車輛當時已為
    告訴人甲○○取回，即於租車逾期未還期間，被告並無將該車為出借、出質、典
    當、出賣等任何處分行為，足見被告辯稱其主觀上並無侵占之意思尚非無據。是
    本件公訴人所舉之證據，尚無從確切證明被告有易持有為所有之侵占意思而有普
    通侵占犯行，本件被告租車逾期未還之違約情事，是為屬民事糾葛，參以被告與
    告訴人達成民事上和解，被告已先給付一萬元積欠之租金，亦有本院九十二年六
    月五日之審判筆錄可稽，益見本件應係單純債務不履行之民事糾紛。此外，本院
    復查無其他積極事證足認被告有何公訴人所指之侵占犯行，依照首揭法條及判例
    意旨，既不能證明被告犯罪，依法自應為被告無罪之諭知。
據上論斷，應依刑事訴訟法第三百零一條第一項，判決如主文。
本案經檢察官陳松吉到庭執行職務。
中      華      民      國    九十二    年      六      月     二十     日
                                        臺灣臺中地方法院刑事第七庭
                                            法  官  曾  佩  琦
右正本證明與原本無異。
如不服本判決，應於送達後十日內向本院提出上訴狀 （須附繕本） ，上訴於台灣高
等法院台中分院。
                                            書記官
中      華      民      國    九十二    年      六      月     二十     日


司法院資訊處製作；財團法人民間司法改革基金會備份。
